【裁判字號】    99,消債更,27
【裁判日期】    990614
【裁判案由】    更生事件
【裁判全文】
臺灣臺南地方法院民事裁定      99年度消債更字第27號
聲  請  人
即 債 務人  甲○○
上列當事人因消費者債務清理事件聲請更生及保全處分，本院裁
定如下：
    主  文
債務人甲○○自民國九十九年六月十四日下午四時起開始更生程
序，並命司法事務官進行本件更生程序。
    理  由
一、按債務人不能清償債務或有不能清償之虞，且無擔保或無優
    先權之債務總額未逾新臺幣（下同）1,200萬元者，於法院
    裁定開始清算程序或宣告破產前，得向法院聲請更生。法院
    開始更生程序之裁定，應載明其年、月、日、時，並即時發
    生效力。消費者債務清理條例第3條、第42條第1項、第45條
    第1項定有明文。又按債務人對於金融機構因消費借貸、自
    用住宅借款、信用卡或現金卡契約而負債務，在聲請更生或
    清算前，應提出債權人清冊，以書面向最大債權金融機構請
    求協商債務清償方案，並表明共同協商之意旨，債務人與金
    融機構協商成立者，不得聲請更生或清算，但因不可歸責於
    己之事由，致履行顯有重大困難者，不在此限。消費者債務
    清理條例第151條第1、5項亦定有明文。
二、聲請意旨略以：聲請人即債務人甲○○現任職於國防部軍備
    局生產製造中心第203廠，目前每月平均收入經法院扣款後
    約18,789元，除此收入外，名下並無其他不動產或汽機車，
    存款僅於16,829元，然累計債務總金額已達3,540,964元，
    前曾於民國97年6月2日以書面向最大債權金融機構即合作金
    庫商業銀行股份有限公司（下稱合作金庫）請求共同協商債
    務清償方案，合作金庫提出180期、每期清償11,000元之方
    案，但因債務人之收入已經法院扣薪3分之1，於扣除協商方
    案之金額後，已無法維持基本生活支出，債務人無法接受合
    作金庫之還款條件，故協商不成立，雖合作金庫願給予第二
    次債務協商機會，但需債務人自行向外賣債權機構即良京實
    業股份有限公司（下稱良京公司）協商，經與良京公司聯絡
    ，該公司回復須每月月付4,000元利息（不包括清償本金）
    ，依債務人之收入扣除必要支出後實無法履行協議。又債務
    人僅係一般消費者，且無擔保或無優先權之債務總額未逾1,
    200萬元，並未從事營業，復未經法院裁定開始清算程序或
    宣告破產，爰向本院聲請更生等語。
三、經查：債務人主張之上開事實，業據提出戶籍謄本、財團法
    人金融聯合徵信中心之當事人綜合信用報告、債務人96、97
    年度之國稅局綜合所得稅各類所得資料清單及財產歸屬資料
    清單、銀行存摺、勞工保險被保險人投保資料表、薪資單及
    其他必要生活開銷等證明文件為證，債務人雖於消費者債務
    清理條例施行後，向合作金庫就無擔保債務聲請前置協商，
    合作金庫提出分180期，每月償還11,000元之還款條件，但
    債務人因遭法院扣薪，且須扶養2名未成年子女，債務人實
    無力接受還款條件，有前置協商不成立通知書在卷可按（見
    本院卷第40頁）。又債務人98年4月份薪資收入僅28,184元
    ，扣除每月必要生活費用及2名未成年子女之扶養費用後，
    實不足以支付上開協商金額以及良京公司之清償條件，本院
    經審酌上開事證，認債務人確已達不能清償債務或有不能清
    償之虞之程度。另債務人前未曾經法院宣告清算程序或宣告
    破產，亦未曾依消費者債務清理條例或破產法之規定而受刑
    之宣告等情，亦有本院民事紀錄科查詢表、台灣高等法院被
    告前案紀錄表在卷可憑。
四、綜上所述，債務人僅係一般消費者，並未從事營業，其已達
    不能清償債務或有不能清償之虞之程度，其中無擔保或無優
    先權之債務，在1,200萬元以下。債務人曾向最大債權金融
    機構台新銀行請求協商債務清償方案，惟協商不成立，且未
    經法院裁定開始清算程序或宣告破產，又查無消費者債務清
    理條例第6條第3項、第8條或第46條各款所定駁回更生聲請
    之事由存在，則債務人聲請更生，應屬有據，爰裁定如主文
    。惟本院裁定准許開始更生程序，僅係依消費者債務清理條
    例立法意旨，在經濟生活上讓債務人有一個之更生機會，並
    非債務人之一切債務自此即免負清償之責，且債務人須於更
    生程序中與債權人協議「更生方案」，並持續履行更生方案
    後（清償期間為6年以內，但有特別情事者，得延長為8年）
    ，債務人之債務始能依同條例第73條生消滅之效力，請債務
    人注意。
五、至聲請人併聲請保全處分乙節，因本院既已裁定准許聲請人
    進行更生程序，依消費者債務清理條例第48條第2項規定，
    除有擔保及有優先債權之債權外，對於債務人不得開始或繼
    續訴訟及強制執行程序，是聲請人聲請保全處分部分，自無
    必要，爰不併予准許，附此敘明。
中    華    民    國    99    年    6     月    14    日
                    民事第一庭    法  官  林福來
上為正本係照原本作成
本裁定不得抗告。
本裁定已於99年6月14日下午4時公告。
中    華    民    國    99    年    6     月    14    日
                                  書記官  吳俊達

司法院資訊處製作；財團法人民間司法改革基金會備份。
